臺灣高等法院臺南分院刑事判決　　　　　九十一年度上易字第二三七號　Ａ
　　　上　訴　人　臺灣雲林地方法院檢察署檢察官
　　　上　訴　人
　　　即　被　告　丁　○　○
　　　被　　　告　丙　○　○
　　　選任辯護人　藍　庭　光
右上訴人因被告傷害等案件，不服臺灣雲林地方法院九十年度易字第五四八號中華民
國九十年十二月十一日第一審判決（起訴案號：臺灣雲林地方法院檢察署八十九年度
偵字第二九六０號），提起上訴，本院判決如左：
      主      文
原判決關於丁○○傷害部分撤銷。
丁○○無罪。
其他上訴駁回。
      事      實
一、丙○○前於民國八十八年間因傷害案件，經台灣雲林地方法院以八十八年易字第
    九四一號判處有期徒刑三月，甫於八十九年一月十五日易科罰金執行完畢，詎不
    知悔改，因其與丁○○於八十八年九月間共同為丙○○之舅丁清江調解車禍之相
    關損害賠償事宜過程中，不滿丁○○懷疑其侵吞保險費，竟於八十九年七月七日
    早上十時三十分許，在雲林縣台西鄉調解委員會辦公室偶遇丁○○時，先與之發
    生口角，繼基於傷害人之身體之犯意，徒手毆打丁○○，致丁○○受有額部扭傷
    皮下腫、左顏面部挫傷、頭後部挫傷皮下腫、頸部扭傷皮下紅等傷害。
二、案經被害人丁○○訴由雲林縣警察局台西分局報請臺灣雲林地方法院檢察署檢察
    官偵查起訴。
      理      由
壹、有罪部分：
一、右揭事實，業據被告丙○○坦承不諱，並經證人丁秀夫於原審證述屬實，核與告
    訴人丁○○指述之情節相符，告訴人丁○○因而受有如事實欄所載之傷害，並有
    行政院衛生署嘉義醫院驗傷診斷書一紙在卷可憑，事證明確，被告丙○○犯行堪
    以認定，應予依法論科。
二、核被告丙○○所為，係犯刑法第二百七十七條第一項之傷害罪。被告丙○○前於
    民國八十八年間因傷害案件，經台灣雲林地方法院以八十八年易字第九四一號判
    處有期徒刑三月，甫於八十九年一月十五日易科罰金執行完畢，有卷附之臺灣高
    等法院被告全國前案紀錄表可按，五年以內再犯本件有期徒刑以上之罪，為累犯
    ，應依刑法第四十七條規定加重其刑。
三、原審以被告丙○○罪證明確，因予適用刑法第二百七十七條第一項、第四十七條
    之規定，並審酌被告丙○○因一時衝動而犯罪，被害人丁○○所受傷害程度尚非
    嚴重及其犯罪之動機、目的、手段等一切情狀，量處有期徒刑三月，並諭知易科
    罰金之折算標準。其認事用法，於法並無不合，量刑亦稱妥適。公訴人循告訴人
    丁○○之請求以被告丙○○量刑過輕為由而提起上訴，為無理由，應予駁回。
貳、無罪部分：
一、公訴意旨略以：
（一）丁○○於八十九年七月七日上午十時三十分許，在雲林縣台西鄉調解委員會辦
      公室內，為其與丙○○之前共同調解丁清江車禍賠償之事，與丙○○發生口角
      ，雙方繼而徒手互毆，致丙○○受有右前臂瘀血紅腫（約五乘以八公分）、右
      二、三指擦傷。因認被告丁○○涉有刑法第二百七十七條第一項之傷害罪嫌云
      云。
（二）緣丙○○之舅丁清江於八十八年三月三十一日與林世平發生車禍，丙○○遂居
      中調解該車禍理賠之相關事宜，然丁清江之子不滿丙○○之處理方式，又另於
      八十八年九月間，在雲林縣臺西鄉○○村○○路一二○號之一戊○○住處，央
      請丁○○協助處理該車禍理賠事宜。嗣於八十八年九月二十三日以林世平所投
      保之東泰產物保險公司給付新台幣（下同）二百二十萬予丁清江。詎丁○○於
      八十八年十月間某日，在戊○○上開住處，有戊○○、己○○等多人聚集時，
      竟基於意圖散布於眾，以「丙○○藉上開車禍民事理賠事件機會，向保險公司
      詐領保險金二百六十萬元，除二百二十萬給付予丁清江外，其餘四十萬元留為
      己用等內幕」云云，指摘而足以毀損於丙○○之名譽；之後再接續以上開丙○○詐領保險金矇騙丁清江情事，在雲林縣台西鄉向不特定人指摘之，並輾轉傳
      述由乙○○得知，再經乙○○於八十八年十一月下旬某日，在該戊○○住宅處
      ，向丙○○求證上揭詐領保險金矇騙丁清江等事實真相始末；復接續於八十九
      年五月上旬某日，在嘉義華濟醫院，向雲林縣台西鄉民林美日指摘上開情事，
      促使林美日勿央請丙○○介入協調其子車禍民事理賠事件，而足以毀損丙○○
      之名譽。因認被告丁○○涉犯刑法第三百十條第一項之誹謗罪嫌云云。
二、按犯罪事實應依證據認定之，無證據不得推定其犯罪事實；不能證明被告犯罪者
    ，應諭知無罪判決，刑事訴訟法第一百五十四條、第三百零一條第一項分別定有
    明文。又認定不利於被告事實，須依積極證據，苟積極證據不足為不利於被告事
    實之認定時，即應為有利於被告認定，更不必有何有利之證據。又就證據證明力
    ，法院固得自由判斷，惟證據本身如有瑕疵，則在瑕疵未能究明前，要難採為有
    罪根據（最高法院三十年度上字第八一六號、三二年度上字九七一號判例參照）
    。次按刑法第二百七十七條第一項之傷害罪，並無處罰未遂犯之規定，故行為人
    除有傷害之故意與傷害之行為外，亦須因而有傷害之結果發生，始足構成該罪。
    再按刑法第三百十條第一項誹謗罪，係以「意圖散佈於眾，而指摘或傳述足以毀
    損他人名譽之事」為構成要件。易言之，須行為人客觀上有指摘或傳述足以毀損
    他人名譽行為，主觀上有「指摘或傳述足以毀損他人名譽之事」認知與意欲，始
    能成罪。另所謂「意圖散布於眾」，係指行為人將損人名譽之事，藉指摘或傳述
    方式，傳播於不特定人，使大眾知悉之意圖。倘行為人僅單純將事實祕密告知某
    特定人，或向司法警察機關檢舉，而無其他散播於大眾情事，客觀上既無法察覺
    行為人有傳播予大眾知悉意圖，自不得以誹謗罪相繩。
三、經查公訴人之所以認被告丁○○涉有傷害罪嫌，無非係以丁○○於八十九年七月
    七日上午十時三十分許，在雲林縣台西鄉調解委員會辦公室內，與丙○○互毆使
    之受傷等情為據，惟此為被告丁○○所否認，辯稱：當時僅丙○○對伊施暴，伊
    並未打丙○○等語，質之告訴人丙○○雖仍堅稱渠與被告丁○○互毆，惟表示當
    時渠並沒有受傷，並稱渠右前臂瘀血紅腫及右二、三指擦傷係於台西鄉全民醫院
    後面另遭丁○○毆打所致等語，則無論被告丁○○有無於公訴人所指之「八十九
    年七月七日上午十時三十分許，在雲林縣台西鄉調解委員會辦公室內」與丙○○
    互毆，丙○○當時並未受傷，要屬無疑，揆諸前揭刑法第二百七十七條第一項傷
    害罪須有傷害之結果發生始足成立之要件說明，丙○○於公訴人所指之時地既未
    受傷，丁○○即無成立該普通傷害罪之餘地，此部分應認被告被訴傷害犯罪不能
    證明。至於丙○○所指丁○○在台西鄉全民醫院後面毆打伊，致伊受有右前臂瘀
    血紅腫及右二、三指擦傷部分，業經台灣雲林地方法院檢察署檢察官於九十年六
    月二十日以八十九年度偵字第二九六０號處分書為不起訴之處分在案，該部分因
    未起訴，無論是否可採，均與本件起訴事實無關，要非本院所得審酌，併此敘明
    。
四、次查公訴人認被告丁○○涉有刑法第三百十條第一項之誹謗罪犯行，無非係以告
    訴人丙○○之指訴，及證人戊○○、乙○○、林美日及東泰產物保險股份有限公
    司職員黃振展於偵查中之證述為其主要論據。惟訊據被告丁○○堅決否認有何上
    開犯行，辯稱：伊於八十八年九、十月間受友人甲○○之託，居中調解甲○○之
    父丁清江與林世平之車禍理賠相關事宜時，發覺林世平所投保之東泰產物保險公
    司最後實際理賠金額新台幣二百二十萬元，並未全數給付予丁清江，故曾向甲○○、己○○表示上開調解事件之保險金理賠有內幕，並未向上開證人陳述丙○○
    侵吞保險金之情事等語。經查：
（一）證人戊○○雖於偵查時證稱：被告丁○○有在八十八年十一月十六日縣長補選
      期間，對伊提起過懷疑丙○○有侵吞保險金之情事，甲○○亦有私底下聽丁○○告知此事等語，然被告丁○○係與證人戊○○在其兄黃猶峻住處私下討論並
      打賭丙○○有無上開情事，並未注意有無其他人在場等情，業據證人戊○○於
      偵查及原審調查中證述明確。而證人甲○○亦於原審到庭證稱：因丙○○在處
      理我父親丁清江之車禍理賠問題的態度及方式讓我很不滿，而且強烈懷疑丙○○處理保險金有問題，但是丁○○並未告訴我丙○○有私吞保險金一事，丁○○只是告訴我本件車禍理賠金額可以再要求更高而已等語在卷。證人乙○○、
      黃猶峻亦於原審調查時證稱：我從未聽聞丁○○提及丙○○有侵吞保險費之事
      等語，證人己○○於原審亦以時間久遠，已不復記憶是否聽聞此事或和丁○○
      爭論丙○○是否有侵吞保險費並下賭注等語證述在卷，此外，戊○○、甲○○
      於本院調查時均稱未聽到丁○○說丙○○侵吞保險金之事，是依戊○○於偵查
      中所為證詞，僅得認定被告丁○○曾向戊○○私下言及丙○○有侵吞保險金之
      行為。而被告丁○○向戊○○講述告訴人丙○○有侵吞保險金一事時，係在證
      人戊○○之兄黃猶峻住處所為，除戊○○外，尚無證據證明另有其他人在場，
      縱戊○○於偵查中所言為真，亦僅能認屬被告丁○○與戊○○私人間非公開談
      話，被告丁○○應無散佈於眾意圖，至於戊○○當時是否將此事實告知第三人
      ，此與被告丁○○自己散布於不特定第三人情形，顯然不同，況戊○○於本院
      調查中又堅詞否認其於偵查中之陳述（見本院卷第七十七頁以下），益乏具體
      事證足認被告丁○○有散佈於眾之意圖，自不得依戊○○於偵查中所言而認被
      告丁○○有誹謗罪行。
（二）另證人乙○○雖於偵查時證稱：我有聽聞他人轉述丁○○指摘丙○○詐領甲○○父親的保險金等語。然證人乙○○此一偵查中之供述，並未能舉出該等轉述
      者之姓名，以供法院直接調查，自屬傳聞證據，該等證據顯與刑事訴訟法直接
      審理主義原則有違，要不具證據能力。而證人乙○○於原審調查時又否認曾聽
      聞他人轉述此事，是其所述情節，既有傳聞言詞瑕疵，且無法究明屬實（本院
      經傳喚未到庭），自難執其於偵查中所言為認定被告丁○○已有將前揭言論散
      布於眾意圖之依據。
（三）證人林美日固證稱：被告丁○○曾於八十九年五月四日在華濟醫院向我說保險
      的事情不要讓丙○○介入，他說丙○○私吞他舅舅的保險金四、五十萬元等語
      屬實，核與告訴人丙○○指訴之情節相符，然被告丁○○此等所為與上開傳述
      此事予證人戊○○之所為，兩者時間相距將近半年，而被告丁○○傳述戊○○
      有關被告丙○○之不實事項，因無法證明其有散布於眾之意圖，已非誹謗犯行
      ，業如上開所述，尚難以被告丁○○曾向證人林美日傳述此事，遽認其有何接
      續誹謗之犯行。況被告丁○○對證人林美日傳述上開不實事項時，係在華濟醫
      院之病房內，病房內僅有證人林美日、被告丁○○及丁○○之友人等情，亦據
      證人林美日於偵查中證述屬實，足見被告丁○○並非在公眾場所指摘丙○○，
      亦未將此事傳播予不特定人，是其所為尚與刑法第三百十條第一項誹謗罪之構
      成要件有間。
（四）此外，本院復查無其他具體事證足認被告丁○○有公訴意旨所指之誹謗犯行，
      公訴人及告訴人丙○○就此部分亦未再舉證，自難僅憑被告丁○○曾將丙○○
      侵吞保險金之不實事項告知證人戊○○、林美日，即遽認被告丁○○犯有刑法
      第三百十條第一項之誹謗罪，應認其此部分犯罪不能證明。
五、原審就被告丁○○被訴刑法第二百七十七條第一項傷害罪部分，未予詳查丙○○
    於公訴意旨所述時地並未受傷之事實，遽予被告丁○○論罪科刑，自有未合，此
    部分公訴人上訴意旨猶認原審量刑過輕，難認有理。被告丁○○上訴意旨指摘原
    判決不當，非無理由，自應由本院撤銷改判，並諭知被告丁○○無罪之判決。至
    於原審就被告丁○○被訴刑法第三百十條第一項誹謗罪部分，以不能證明被告丁○○犯罪而諭知無罪之判決，認事用法並無不合，公訴人上訴意旨指摘原判決此
    部分不當，非有理由，應駁回其上訴。
參、據上論結，應依刑事訴訟法第三百六十九條第一項前段、第三百六十四條、第三
    百零一條第一項、第三百六十八條，判決如主文。
本案經檢察官劉欽銘到庭執行職務。
中    華    民    國      九十一      年      五      月      二十八    日
                                  臺灣高等法院臺南分院刑事第三庭
                                      審判長法官  黃    崑    宗
                                            法官  林    勝    木
                                            法官  葉    居    正
右正本證明與原本無異。
不得上訴。
                                      法院書記官  陳    嘉    琍
中    華    民    國      九十一      年      五      月      二十九    日
附錄：本判決論罪科刑法條
中華民國刑法第二百七十七條第一項
 (普通傷害罪)
傷害人之身體或健康者，處三年以下有期徒刑、拘役或一千元以下罰金。
